臺灣嘉義地方法院刑事裁定
111年度聲字第373號
聲明異議人  
即  受刑人  侯欣穎



上列聲明異議人即受刑人因違反洗錢防制法等案件，不服臺灣嘉
義地方檢察署檢察官之執行指揮（111年度執再字第81號），聲
明異議，本院裁定如下：
    主  文
聲明異議駁回。
    理  由
一、聲明異議意旨略以：聲明異議人即受刑人侯欣穎（下稱受刑
    人）因違反洗錢防制法案件，經判決有期徒刑5月，並易服
    社會勞動，後來因為勞動服務時，身體出現狀況，有需要開
    刀，都有向觀護佐理員請假，並提出醫生證明，之後摔倒骨
    盆挫傷，也有提出相關證明。認其於請假、要求勞動服務延
    期時，觀護人員都沒有盡到告知義務，後來勞動服務被取消
    ，要入監服刑，請求法院撤銷檢察官指揮入監執行，並再次
    申請勞動服務等語。
二、按檢察官就得易科罰金或得易服社會勞動之有期徒刑或拘役
    執行之案件，若於傳喚受刑人之傳票上註明該受刑人不得易
    科罰金或不得易服社會勞動之旨，應認檢察官實質上已為否
    定該受刑人得受易刑處分利益之指揮命令，該部分之記載，
    自得為聲明異議之標的，不受檢察官尚未製作執行指揮書之
    影響（最高法院107年度台抗字第209號裁定意旨參照）。經
    查，臺灣嘉義地方檢察署（下稱嘉義地檢署）檢察官於民國
    111年4月16日之執行傳票已註記社會勞動經撤銷，並於111
    年5月5日發函通知受刑人應於111年5月10日到案執行，此有
    嘉義地檢署執行傳票、111年5月5日函各1份可稽，對受刑人
    之權益，已發生現實而迫切之影響，揆諸上開說明，自得為
    聲明異議之標的，是受刑人本件聲明異議程序自屬適法，先
    予說明。
三、按受6月以下有期徒刑或拘役之宣告，不符第1項易科罰金之
    規定者，得依前項折算規定，易服社會勞動。前2項之規定
    ，因身心健康之關係，執行顯有困難者，或易服社會勞動，
    難收矯正之效或難以維持法秩序者，不適用之，刑法第41條
    第3、4項分別定有明文。再由刑事訴訟法第479條第2項規定
    可知該易服社會勞動仍係屬執行檢察官之權限。非謂一經判
    決宣告得易科罰金之標準或符合前揭得易服社會勞動之標準
    ，檢察官即應為易科罰金或易服社會勞動之處分。是以，檢
    察官對於得易科罰金、易服社會勞動案件之指揮執行，如已
    具體說明認受刑人因身心健康之關係，執行顯有困難；或因
    不執行所宣告之刑，難收矯正之效，或難以維持法秩序之理
    由，自得不准易科罰金或易服社會勞動而執行徒刑；此乃檢
    察官指揮執行時得依職權裁量之事項，倘其未濫用裁量權限
    ，不得任意指摘為違法，此觀諸刑事訴訟法第457條第1項前
    段「執行裁判由為裁判法院之檢察官指揮之」之規定即明（
    最高法院98年台抗字第102、477號、103年度台抗字第238號
    刑事裁定意旨參照）。
四、經查：
（一）受刑人因違反洗錢防制法等案件，經臺灣高等法院臺南分
      院以109年度金上訴字第1515號判決判處有期徒刑5月，並
      經最高法院以110年度台上字第4758號判決駁回上訴確定
      。受刑人聲請易服社會勞動經准許，應履行社會勞動918
      小時，履行期間自110年10月15日起算10月，並經受刑人
      簽立易服勞動執行切結書、社會勞動人履行時數與請假規
      則、履行社會勞動應行注意事項及遵守事項與切結書，是
      受刑人對履行時間、每月至少履行96小時及須說明請假理
      由並備妥文件等情均知悉。嗣執行檢察官因受刑人准予易
      服社會勞動後有其他足認有因身心健康之關係，執行社會
      勞動顯有困難，折抵1日刑期後，通知受刑人到案執行等
      節，經本院調閱嘉義地檢署111年度執再字第81號卷宗內
      之上開判決、110年執七字第2423號易服社會勞動指揮書
      、易服社會勞動案件結案報告書、111年4月18日刑事執行
      案件進行單、111年5月5日函核閱無誤。
（二）依檢察機關辦理易服社會勞動作業要點第5條第7項規定「
      有下列情形之一者，得認有『因身心健康之關係，執行社
      會勞動顯有困難』之事由：1.有身心疾病或障礙、年老、
      體衰或健康狀態不佳，致難以勝任勞動或服務者。」受刑
      人於110年11月間因輸卵管單側膿瘍，腹腔鏡膿瘍清除手
      術，自同年11月8日請假休養至111年2月9日；於111年2月
      10日跌倒、2月11日就診，經診斷為骨盆受傷、尾骨閉鎖
      性骨折，於同月25日至門診治療，建議開刀並休養1個月
      ；然受刑人無意開刀，欲以「喬骨」方式治療，並表示身
      體仍不適，暫無法執行，並再次請假至同年3月25日。自1
      10年10月15日至111年3月，僅執行3小時之社會勞動。期
      間受刑人多有未請假即不到之情況，觀護人員均多次聯絡
      受刑人，亦常聯絡未果，僅能透過其前夫轉達。於111年2
      月10日、同年2月24日因未至機構執行社會勞動且未請假
      ，經地檢署發函告誡。於同年3月8日受刑人簽立切結書表
      示知悉如因身心健康關係執行社會勞動顯有困難，可能會
      遭地檢署撤銷易服社會勞動。仍於同年月21日致電表示尚
      未就醫，而欲再次請假至同月25日等節，有嘉義地檢署11
      1年度執再字第81號卷宗內之觀護輔導紀要、易服社會勞
      動案件重要記事表、觀護佐理員訪查紀錄表、診斷證明書
      、社會勞動人特殊事件報告暨切結書等附卷可查。可知受
      刑人自110年11月起，即陸續因身體狀況，長期請假無法
      為社會勞動，顯難勝任勞動服務。受刑人於知悉若有身心
      狀況，執行社會勞動顯有困難，仍未積極改善。基此，執
      行檢察官在審酌現有之社會勞動機構性質、受刑人身心事
      由及其健康狀況，併兼衡社會勞動之制裁性、公平性，認
      受刑人執行顯有困難，未准予受刑人繼續易服社會勞動，
      並無不當。另依本院調取之上開執行卷宗，本件亦無受刑
      人所述觀護佐理員未告知之情，附此說明。本件聲明異議
      ，為無理由，應予駁回。
五、依刑事訴訟法第486條，裁定如主文。
中　　華　　民　　國　　111 　年　　5 　　月　　30　　日
                  刑事第八庭    法　官　鄭諺霓
上列正本證明與原本無異。
如不服本裁定，應於裁定送達後5日內向本院提出抗告狀（應附
繕本）。
中　　華　　民　　國　　111 　年　　5 　　月　　30　　日
                                書記官　李玫娜